【裁判字號】    99,訴,1343
【裁判日期】    990811
【裁判案由】    家暴殺人未遂等
【裁判全文】
臺灣板橋地方法院刑事判決              99年度訴字第1343號
公  訴  人  臺灣板橋地方法院檢察署檢察官
被      告  乙○○
選任辯護人  楊金順律師
            陳秀美律師
            董家均律師
上列被告因家暴殺人未遂等案件，經檢察官提起公訴（99年度偵
字第8589號、99年度調偵字第547 號），本院判決如下：
    主  文
乙○○傷害人之身體，處有期徒刑月；又殺人未遂，處有期徒
刑陸年拾月，扣案之菜刀壹把沒收。應執行有期徒刑柒年，扣案
之菜刀壹把沒收。
    事  實
一、乙○○與甲○○原係同居之男女朋友，二人間具有家庭暴力
    防治法第3 條第2 款之家庭成員關係。乙○○於民國99年1
    月1 日2 時30分許，在臺北縣中和市○○街160 巷4 號1 樓
    「唱情歌卡拉OK」店內，因細故與甲○○發生爭執，竟基於
    傷害人身體之犯意，徒手毆打甲○○，致甲○○受有右臉擦
    傷、左膝鈍挫傷及左側胸口鈍傷之傷害，嗣經甲○○檢具驗
    傷單提出告訴及向本院聲請保護令，經本院於99年1 月21日
    核發99年度司暫家護字第41號民事暫時保護令，命乙○○不
    得對甲○○實施身體或精神上不法侵害之行為，及不得對甲
    ○○為騷擾之聯絡行為，然乙○○於99年2 月4 日收受上開
    暫時保護令後，竟基於殺人及違反保護令之故意，於上開保
    護令有效期間內之99年3 月10日3 時許，持其所有之菜刀1
    把，至甲○○位於臺北縣中和市○○街30巷1 之2 號3 樓住
    處樓下等候甲○○下班返家，待甲○○返家時，旋持自備之
    菜刀朝甲○○頭、面部及頸部砍殺多刀，並抓住甲○○頭部
    撞擊地面多下，致甲○○受有多處顏面開放性傷口及神經肌
    肉損傷之傷害，甲○○見乙○○致其於死之意圖甚堅，為免
    受到更大傷害遂佯裝昏死，乙○○見狀誤認甲○○已死，方
    離開現場，甲○○便趁機爬行至附近路口求救，經不詳之路
    人通知救護車到場並送醫救治，始未發生死亡之結果。
二、案經甲○○告訴及臺北縣政府警察局中和第一分局報告臺灣
    板橋地方法院檢察署檢察官偵查起訴。
    理  由
壹、證據能力方面：
    按被告以外之人於審判外之言詞或書面陳述，除法律有規定
    者外，不得作為證據；又被告以外之人於審判外之陳述，雖
    不符合同法第159 條之1 至第159 條之4 之規定，但經當事
    人於審判程序同意作為證據，法院審酌該言詞陳述或書面陳
    述作成時之情況，認為適當者，亦得為證據。當事人、代理
    人或辯護人於法院調查證據時，知有第159 條第1 項不得為
    證據之情形，而未於言詞辯論終結前聲明異議者，視為有前
    項之同意，刑事訴訟法第159 條第1 項及第159 條之5 分別
    定有明文。查本判決下列所引用被告乙○○以外之人於審判
    外之陳述及相關書證等，被告、辯護人及檢察官迄至本院言
    詞辯論終結前均未聲明異議，本院審酌上開證據資料製作時
    之情況，尚無違法不當及證明力明顯過低之瑕疵，認以之作
    為證據應屬適當，揆諸前開規定，自均有證據能力，先予敘
    明。
貳、實體方面：
一、訊據被告固坦承有於99年1 月1 日2 時30分許，在上址卡拉
    OK店內，與告訴人甲○○發生爭執，因而推告訴人一把，及
    於同年2 月4 日收受告訴人聲請之保護令，另於同年3 月10
    日3 時許，持菜刀1 把至告訴人住處樓下砍傷告訴人之事實
    ，惟矢口否認有傷害及殺人之故意，辯稱：99年1 月1 日伊
    沒有打告訴人，僅推告訴人，不知道會造成告訴人的傷勢；
    同年3 月10日伊只是拿菜刀嚇嚇告訴人，因告訴人告伊家暴
    案件，隔天要開庭調解，伊沒錢賠償，才帶菜刀過去，要告
    訴人不要告伊，伊當天有喝酒，因告訴人叫伊去死一死，伊
    一時氣憤才砍告訴人，伊並無殺人犯意云云。經查：
（一）傷害部分：
      被告於前揭時地徒手毆打告訴人之事實，業據告訴人於警
      詢及偵查中指訴歷歷，並有證人即告訴人之胞妹林美幸於
      偵查中具結證稱：99年1 月1 日凌晨兩點多伊在唱情歌音
      樂坊，當天有看到被告，被告來唱歌，然後和伊姊姊吵架
      ，被告一喝了酒就進店裡大小聲，伊姊姊就進包廂跟被告
      吵架，被告有跟伊姊姊拉扯，有打伊姊姊，也有推伊姊姊
      等語明確（見99年度偵字第4383號偵查卷第11頁），況被
      告亦自承當天確實有推告訴人，導致告訴人因而跌倒等情
      （見前揭偵查卷第2 頁反面及第10頁、本院卷99年4 月23
      日訊問筆錄第2 頁、99年5 月13日準備程序筆錄第2 頁、
      審判筆錄第5 頁），復有行政院衛生署雙和醫院99年1 月
      1 日出具之診斷證明書1 紙在卷可稽，顯見被告確實有毆
      打告訴人之行為，且告訴人之受傷與被告之傷害行為間有
      因果關係，是以被告於99年1 月1 日之傷害犯行，堪以認
      定。
（二）殺人及違反保護令部分：
    1.告訴人因前述於99年1 月1 日遭被告傷害案件，向本院聲
      請保護令，經本院於99年1 月21日核發99年度司暫家護字
      第41號民事暫時保護令，被告並於同年2 月24日收受上開
      保護令，而知悉該保護令內容等情，業經被告於警詢供認
      不諱，並有上開保護令、臺北縣政府警察局中和第一分局
      保護令執行紀錄表、家庭暴力案件相對人約制紀錄表存卷
      可參（見99年度偵字第8589號偵查卷第8 、21頁）。惟被
      告竟於知悉上開保護令後之99年3 月10日，至告訴人住處
      樓下，待告訴人下班返家後，即持菜刀砍告訴人頭及脖子
      數刀，並抓告訴人頭撞地面多下，致告訴人受有多處顏面
      開放性傷口及神經肌肉損傷等傷害，此經告訴人於偵查中
      結證無訛，並有行政院衛生署雙合醫院99年3 月10日出具
      之診斷證明書、受理家庭暴力事件驗傷診斷書各1 份及告
      訴人驗傷照片11張、現場查證照片10張，及菜刀1 把扣案
      可佐，是以，被告違反保護令犯行甚為明確。
    2.再被告雖否認有殺人犯意並以前詞置辯，惟按刑法上殺人
      未遂罪與傷害罪之區別，應視加害人有無殺意以為斷。被
      害人所受傷害程度，固不能據為認定有無殺意之唯一標準
      ，但加害人下手情形如何，於審究犯意方面，仍不失為重
      要參考資料（最高法院70年度臺上字第2180號裁判意旨可
      供參照）；次按菜刀為質地堅硬利器，而頭、頸部為人體
      要害部位，以利器猛砍該部位，足以產生大量出血、休克
      ，導致死亡之結果，乃眾所周知，被告並無不能認識之情
      事，且為被告所能預見，其竟仍持菜刀朝告訴人之頭、面
      部及頸部重砍數刀，致使告訴人大量失血，並受有左臉頰
      10公分、左顳部7 公分、左後頸12公分、左頭皮7 公分、
      右頰4 公分、右嘴角至右耳10公分、右眼角4 公分、右嘴
      角2 公分切割傷等傷害，至醫院時並有休克之現象，經急
      診緊急處理，安排進行手術及住院治療，始脫離險境等情
      ，有行政院衛生署雙合醫院99年3 月10日及5 月14日出具
      之診斷證明書在卷可參，參酌被告係因氣憤之下，用力持
      刀砍向告訴人頭、面部及頸部，且持續攻擊數刀之情節，
      足徵其下手砍殺時，力道之猛烈，殺意之堅定，未存絲毫
      猶豫存疑之心，其具殺人犯意甚明，被告辯稱並無殺人犯
      意，僅係嚇嚇告訴人云云，顯屬卸責之詞，不足採信。另
      被告及辯護人雖辯稱被告當時因喝酒而行為失控云云，然
      參以被告於案發後猶清晰記憶當時係欲至告訴人住處請告
      訴人撤回告訴乙事，且告訴人於偵查中證稱：當時並沒有
      聞到被告身上有酒味等語（見99年度偵字第8589號偵查卷
      第45頁），又佐以被告仍能思考以菜刀作為傷害他人之工
      具等情觀之，足見被告當時意識清楚，其所辯酒醉云云，
      實不足採。綜上所述，本件事證明確，被告犯行均堪認定
      ，應予依法論科。
二、按家庭暴力防治法所稱家庭暴力，係指家庭成員間實施身體
    或精神上不法侵害之行為；所謂家庭暴力罪，係指家庭成員
    間故意實施家庭暴力行為而成立其他法律所規定之犯罪，家
    庭暴力防治法第2 條第1 款、第2 款分別定有明文。查告訴
    人甲○○與被告原係同居之男女朋友，業據彼等陳稱在卷，
    堪信為真實，二人間具有家庭暴力防治法第3 條第2 款所稱
    之家庭成員關係，是核被告所為，係犯刑法第277 條第1 項
    之傷害罪、同法第271 條第2 項、第1 項之殺人未遂罪及家
    庭暴力防治法第61條第1 款違反保護令罪。被告上開傷害犯
    行亦屬對家庭成員間實施身體、精神上不法侵害之行為，自
    該當家庭暴力防治法所稱之家庭暴力罪，惟因家庭暴力防治
    法對於家庭暴力罪並無科處刑罰之規定，是以僅依刑法傷害
    罪之規定予以論罪科刑即可。又被告已著手於殺人犯行之實
    行而不遂，為未遂犯，爰依刑法第25條第2 項之規定，按既
    遂犯之刑減輕之。被告以一行為觸犯殺人未遂及違反保護令
    二罪名，為想像競合犯，應依刑法第55條規定，從一重之殺
    人未遂罪處斷。再被告上開所犯傷害罪及殺人未遂罪間，犯
    意各別、行為互殊，應予分論併罰。爰審酌被告僅因細故，
    即傷害告訴人，又於告訴人取得民事暫時保護令後，無視保
    護令之約束，竟持菜刀砍殺告訴人頭頸部要害，手段殘暴，
    對告訴人身心造成之危害非輕，罔顧曾為同居人之情誼，兼
    衡被告之犯罪動機、目的、手段、無前科之素行狀況、國中
    畢業之智識程度、犯後態度及其迄未與告訴人達成和解等一
    切情狀，分別量處如主文所示之刑，並定其應執行之刑。扣
    案之菜刀1 把，為被告所有供本案犯罪所用之物，業據被告
    供明在卷，爰依刑法第38條第1 項第2 款之規定宣告沒收。
據上論斷，應依刑事訴訟法第299 條第1 項前段，家庭暴力防治
法第61條第1 款，刑法第11條前段、第277 條第1 項、第271 條
第2 項、第1 項、第55條、第25第2 項、第51條第5 款、第38條
第1 項第2 款，刑法施行法第1 條之第1 項、第2 項前段，判決
如主文。
本案經檢察官黃怡華到庭執行職務。
中    華    民    國    99    年    8     月    11    日
                  刑事第十五庭  審判長法  官  吳幸娥
                                      法  官  許炎灶
                                      法  官  廖欣儀
以上正本證明與原本無異。
如不服本判決應於收受判決後10日內向本院提出上訴書狀，並應
敘述具體理由；其未敘述上訴理由者，應於上訴期間屆滿後20日
內向本院補提理由書（均須按他造當事人之人數附繕本）「切勿
逕送上級法院」。
                                      書記官  顏偉林
中    華    民    國    99    年    8     月    11    日
附錄本案論罪科刑法條全文：
中華民國刑法第277條
（普通傷害罪）
傷害人之身體或健康者，處3 年以下有期徒刑、拘役或1 千元以
下罰金。
犯前項之罪因而致人於死者，處無期徒刑或7 年以上有期徒刑；
致重傷者，處3 年以上10年以下有期徒刑。
中華民國刑法第271條
（普通殺人罪）
殺人者，處死刑、無期徒刑或10年以上有期徒刑。
前項之未遂犯罰之。
預備犯第1 項之罪者，處2 年以下有期徒刑。
家庭暴力防治法第61條
違反法院依第14條第1 項、第16條第3 項所為之下列裁定者，為
本法所稱違反保護令罪，處3 年以下有期徒刑、拘役或科或併科
新臺幣10萬元以下罰金：
一、禁止實施家庭暴力。
二、禁止騷擾、接觸、跟蹤、通話、通信或其他非必要之聯絡行為。
三、遷出住居所。
四、遠離住居所、工作場所、學校或其他特定場所。
五、完成加害人處遇計畫。

司法院資訊處製作；財團法人民間司法改革基金會備份。
